【裁判字號】    97,上更(一),129
【裁判日期】    970507
【裁判案由】    毒品危害防制條例
【裁判全文】
臺灣高等法院臺南分院刑事判決
上  訴  人  臺灣雲林地方法院檢察署檢察官
上  訴  人
即  被  告  乙○○
                    現另案於臺灣雲林第二監獄執行中
選任辯護人  蔡碧仲  律師(法律扶助)
            陳怡禎  律師(法律扶助)
上列上訴人因被告毒品危害防制條例案件，不服臺灣雲林地方法
院95年度訴字第581號中華民國96年7月4日第一審判決（起訴案
號：臺灣雲林地方法院檢察署95年度偵字第1553號），提起上訴
，判決後由最高法院第一次發回更審，本院判決如下：
    主      文
原判決撤銷。
乙○○連續販賣第一級毒品，處有期徒刑拾年，褫奪公權捌年，
扣案如附表壹編號一及二所示之第一級毒品海洛因，均沒收銷燬
之，販賣第一級毒品所得新臺幣肆仟元，沒收之，如全部或一部
不能沒收時，以其財產抵償之，扣案如附表壹編號三至八、十四
至十六所示之物，均沒收之。又連續販賣第二級毒品，處有期徒
刑柒年陸月，販賣第二級毒品所得新臺幣柒仟元，沒收之，如全
部或一部不能沒收時，以其財產抵償之，扣案如附表壹編號四至
八所示之物，均沒收之。又轉讓第一級毒品，處有期徒刑壹年捌
月，扣案如附表壹編號一及二所示之第一級毒品海洛因，均沒收
銷燬之，扣案如附表壹編號四至七所示之物，均沒收之。又連續
轉讓第二級毒品，處有期徒刑壹年，減為有期徒刑陸月，扣案如
附表壹編號四至七所示之物，均沒收之。應執行有期徒刑拾捌年
拾月，褫奪公權捌年，扣案如附表壹編號一及二所示之第一級毒
品海洛因，均沒收銷燬之，販賣第一級毒品所得新臺幣肆仟元及
第二級毒品所得新臺幣柒仟元，均沒收之，如全部或一部不能沒
收時，以其財產抵償之，扣案如附表壹編號三至八、十四至十六
所示之物，均沒收之。
    事      實
一、乙○○基於販賣第一級毒品海洛因以營利之概括犯意，於附
    表貳編號一所示之時、地，以附表貳編號一所示交易方式、
    金額，連續販賣海洛因與附表貳編號一所示對象連兆恩（原
    名為連文雄），獲取如附表貳編號一所示之錢財，因於海岸
    巡防總局中部地區巡防局經警詢問時供出第一級毒品係向綽
    號鱷魚者（經查為甲○○）購買，因而破獲甲○○有販賣第
    一級毒品之犯行。
二、乙○○另行起意，基於販賣第二級毒品甲基安非他命以營利
    之概括犯意，於附表貳編號二、三所示之時、地，以附表貳
    編號二、三所示之交易方式、代價，連續販賣甲基安非他命
    與附表貳編號二、三所示對象連兆恩、陳德慶，獲取如附表
    貳編號二、三所示之金錢。
三、乙○○另基於轉讓第一級毒品海洛因之犯意，於附表編號
    一所示之時、地，以附表編號一所示之方式，無償轉讓第
    一級毒品海洛因與附表編號一所示之對象連兆恩。乙○○
    因於海岸巡防總局中部地區巡防局經警詢問時供出第一級毒
    品係向綽號鱷魚者（經查為甲○○）購買，因而破獲甲○○
    有販賣第一級毒品之犯行。
四、乙○○另基於轉讓第二級毒品甲基安非他命之概括犯意，於
    附表編號二、三所示之時、地，以附表編號二、三所示
    之方式，連續無償轉讓第二級毒品甲基安非他命與附表編
    號二、三所示之對象連兆恩、陳德慶。
五、嗣於95年1月7日晚間7時10分許，在雲林縣虎尾鎮○○里○
    ○路40之26號Ａ25室乙○○租屋處（下稱Ａ25室），為警當
    場查獲，並扣得乙○○所有如附表壹編號一、三至十三所示
    之物。另於95年3月13日晚間9時30分許，在雲林縣虎尾鎮○
    ○里○○路40之26號Ａ18室（下稱Ａ18室）內，為警當場逮
    捕乙○○，並在該處扣得乙○○所有如附表壹編號二、十四
    至二二所示之物。
六、案經海岸巡防總局中部地區巡防局移送臺灣雲林地方法院檢
    察署檢察官偵查起訴。
    理      由
甲、程序部分
一、本件起訴書雖僅記載被告乙○○約於95年1月7日前1星期內
    ，無償轉讓連兆恩（原名連文雄）海洛因及甲基安非他命；
    於95年1月7日前1星期內，販賣甲基安非他命與陳德慶，次
    數不明；轉讓甲基安非他命與陳德慶1次。然檢察官業於原
    審到庭提出臺灣雲林地方法院檢察署檢察官95年度蒞字第27
    24號補充理由書，並當庭陳述更正被告轉讓海洛因及甲基安
    非他命與連兆恩之時間為95年1月7日前1星期內起，至同年1
    月7日止；擴張被告販賣甲基安非他命與陳德慶次數為2至3
    次；被告轉讓甲基安非他命與陳德慶次數為2至3次，並認擴
    張之犯罪事實與原起訴部分，有修正前連續犯之裁判上一罪
    關係，請求審理，本院認為合法正當，則本件之審判範圍將
    如檢察官上開補充理由書犯罪事實欄所載，先予敘明。
二、證據能力部分：
  (一)按被告以外之人於檢察事務官、司法警察官或司法警察調查
    中所為之陳述，與審判中不符時，其先前之陳述具有較可信
    之特別情況，且為證明犯罪事實存否所必要者，得為證據。
    刑事訴訟法第159條之2，定有明文。被告及其辯護人雖主張
    證人連兆恩（即連文雄）、陳德慶、張雅雯之警訊筆錄為審
    判外陳述，無證據能力。惟查：
    (1)證人連兆恩、陳德慶、張雅雯於95年1月7日之警詢筆錄部
      分，分別陳述了被告販賣、轉讓海洛因及甲基安非他命等
      事實。然於原審審理時，其等皆否認被告有檢察官所指販
      賣及轉讓海洛因及甲基安非他命等情。則前述證人於警詢
      之陳述，原審審理時已不一致。
    (2)而上揭證人之警詢筆錄，皆經警告知權利，並於筆錄末頁
      由其按捺指印並簽名，且前揭警詢筆錄內容，核與證人連
      兆恩、陳德慶、張雅雯於檢察官面前之證述筆錄大致相符
      ，復經檢察官詢問警詢筆錄是否記載實在，其等均答稱實
      在，且其等皆語氣自然、平順地答稱警察並未刑求或要求
      為何項陳述等語，為原審勘驗檢察官訊問錄影光碟無誤（
      參原審卷第303頁反面、第309頁、第313頁反面）。相較
      證人連兆恩於原審審理時先稱「我沒有開過庭，那有檢察
      官問我這個」，經檢察官提示其於檢察官面前筆錄，再推
      託因當時施用毒品，而忘記當時陳述內容；對於透過何人
      向被告購買毒品乙事，答稱「這個…我很…那是…」（參
      原審卷第240頁反面、第241頁反面、第242頁反面），顯
      見其支吾其詞、迴避問題之態度；證人陳德慶於原審審理
      時，對於檢察官詰問為何與其警詢、檢察官面前筆錄證述
      不一時，皆反覆性地以「當時我怕被收押才那麼說」等詞
      回答（參原審卷第248頁），未能合理解釋其證述內容前
      後矛盾原因，可見其閃躲、掩飾事實之心態；證人張雅雯
      於原審審理時經檢察官詰問為何就其證述內容前後不一，
      答稱其於警詢及檢察官面前之筆錄，皆為警察所教導（參
      原審卷第260頁反面）、或稱「忘記」、或陳「沒有」、
      或謂「當時是亂說的」、或答「因為我也不知道要講什麼
      」云云（參原審卷第260頁至262頁），完全無法合理說明
      其證詞互相衝突之理由，前後又多有矛盾，彰顯證人張雅
      雯於原審作證時，客觀上亦顯露逃避問題之態度。
    (3)綜合以上各情，堪認證人連兆恩、陳德慶、張雅雯之警詢
      筆錄，較其等於審理之證詞，客觀上具有較可信之特別情
      況，又為證明被告有無檢察官所指犯行所必要，應認均有
      證據能力。
  (二)次按被告以外之人於偵查中向檢察官所為之陳述，除顯有不
    可信之情況者外，得為證據，刑事訴訟法第159條之1第2項
    被告及其辯護人主張證人連兆恩、陳德慶、張雅雯、顏秉富
    之偵訊筆錄，亦無證據能力。經查：證人連兆恩、陳德慶、
    張雅雯於95年1月8日、證人顏秉富於95年1月7日在檢察官面
    前之訊問筆錄部分，於訊問之前，其等皆經檢察官命為具結
    ，擔保其等供述內容真實性。而經原審勘驗上開檢察官面前
    訊問錄影光碟，整個訊問過程，檢察官態度和婉，非出於脅
    迫語調，證人連兆恩、陳德慶、張雅雯、顏秉富對於檢察官
    之問題，清楚明暸，回答順暢，語氣平順、自然，回答內容
    亦與其等於檢察官面前證述筆錄內容一致等情，製有勘驗筆
    錄在卷可考（下稱原審勘驗筆錄，參原審卷第308頁、第312
    頁反面、第320頁、第324頁反面），顯見證人連兆恩、陳德
    慶、張雅雯、顏秉富上開偵查筆錄，乃出於供述者之真意而
    記載，並無顯不可信之情況，自得作為證據。
  (三)又按被告以外之人於審判外之陳述，經當事人於審判程序同
    意作為證據，法院審酌該言詞陳述或書面陳述作成時之情況
    ，認為適當者，亦得為證據。當事人、代理人或辯護人於法
    院調查證據時，知有刑事訴訟法第159條第1項不得為證據情
    形，而未於言詞辯論終結前聲明異議，視為有前項之同意，
    刑事訴訟法第159條之5第1項亦定有明文。本件其餘被告以
    外之人之警詢、偵訊筆錄，及其他具傳聞性質之證據方法，
    公訴人、被告及其選任辯護人均同意列入證據方法，且迄言
    詞辯論終結前亦未聲明異議，本院審酌前開證據資料作成時
    之情況，核無違法取證或其他瑕疵，認為以之作為證據為適
    當，自得採為本案認定事實之證據。
乙、實體部分：
一、訊據被告乙○○固坦認其與證人連兆恩、陳德慶認識，而於
    附表編號二及三所述的時、地，轉讓如附表編號二、三
    所示次數之甲基安非他命與連兆恩、陳德慶；及於95年3月
    13日下午9時30分許，為警在Ａ18室所扣得如附表壹編號二
    、十四至二十二所示之物，該等扣案物均為伊所有，惟矢口
    否認有何販賣第一、二級毒品及轉讓第一級毒品犯行，辯稱
    ：警方於95年1月7日所查扣附表壹編號一、三至十三所示之
    物，均非被告所有，Ａ18室及Ａ25室並非伊所承租，95年3
    月13日被查獲時，伊僅屬路過去找張雅雯而已，伊未販賣及
    轉讓海洛因給連兆恩，亦未販賣甲基安非他命給連兆恩、陳
    德慶云云。
二、經查：
  (一)被告乙○○確有販賣及轉讓第一級毒品海洛因、第二級毒品
    甲基安非他命予連兆恩之事實，理由如下：
  (1)證人連兆恩於檢察官面前證稱：我自94年11月間起至95年1
    月7日，在查獲地點（即A25室），向被告購買海洛因，共4
    次，每次1,000元1小包，我用我的行動電話0000000000號撥
    打門號0000000000號行動電話給被告，被告若在家，我就過
    去拿；我從94年11月份開始至95年1月7日，在查獲地點（即
    A25室），向乙○○買甲基安非他命，總共買過6、7次，也
    是1,000元1小包；被告大約於被查獲的一個星期前（查獲日
    為95年1月7日），在被告住處也就是查獲地點（即A25室）
    ，有免費請我施用海洛因1、2次；被告於查獲1星期前至昨
    天（受訊問日為95年1月8日），在乙○○的住處也就是查獲
    地點，免費請我施用甲基安非他命3、4次等語，有證人連兆
    恩於檢察官面前之證述筆錄在卷可考（參臺灣雲林地方法院
    檢察署95年度毒偵字第79號卷，下稱第79號卷，第9至10頁
    ）。此外，證人連兆恩於警詢時亦陳稱：我之前皆是以1,00
    0元1小包之價格，向被告購買海洛因4至5次、甲基安非他命
    6至7次等語（參雲林縣警察局西螺分局西警偵字第09510000
    15號卷，下稱警卷一，第12頁），核與其於檢察官面前證述
    內容情節相符。又檢察官訊問其於警詢有無遭受刑求等不正
    取供時，連兆恩答稱「沒有打我、罵我、也沒有教我怎麼說
    」等語，經檢察官訊問是否毒癮發作時，亦答稱「沒有啊」
    ，而證人連兆恩回答上開問題過程，神色自若，口氣平穩，
    對於檢察官訊問之問題，皆可順利回答等情，此均經原審勘
    驗檢察官訊問錄影光碟屬實，已如前述，可見證人連兆恩精
    神狀態自然，未受有任何壓迫，而完全明瞭檢察官問題意義
    後，始為回答，足認其於警詢及檢察官面前證述過程，無脅
    迫其意志自由之情事。且被告自承與連兆恩認識，兩人素無
    仇怨，證人連兆恩自無誣陷被告之可能。再者，證人連兆恩
    為警於95年1月7日查獲當時，經採尿送驗後，確呈嗎啡及甲
    基安非他命陽性反應，有詮昕科技股份有限公司濫用藥物尿
    液檢驗報告1紙在卷可稽（參第79號第17頁），足認證人連
    兆恩確有施用海洛因及甲基安非他命，而有向被告購毒以解
    癮之動機。此外，證人連兆恩於原審審理時，證稱被告於查
    獲前2、3日在A25室，有請其施用過海洛因1次；其於檢察官
    面前證稱被告免費請其施用甲基安非他命等事實，是實在的
    等語（參原審卷第239、241頁），則就被告轉讓海洛因及甲
    基安非他命與證人連兆恩部分，證人連兆恩前後證述亦屬吻
    合。
  (2)證人連兆恩於原審審理時雖改稱：被告沒有販賣海洛因及甲
    基安非他命給我；那是警察叫我這樣說，當天他們用槍壓著
    我的頭，警察就說一定要說是向被告買的，當天真的是被警
    察嚇到，而且有施用毒品，所以那天迷迷糊糊云云。然而證
    人連兆恩於原審審理時經檢察官提示「檢察官面前筆錄」，
    詰問其有無回答向被告購買海洛因及甲基安非他命等問題時
    ，證人連兆恩卻反覆回答「那是警察叫我這樣說的」、「這
    些是在警察局，警察叫我講的」、「我沒有開過庭，那有檢
    察官問我這個」、「他好像沒有問就直接交保回去」、「那
    警察這樣問我，要我這樣，就…」（參原審卷第240頁至第
    241頁），證人連兆恩對於為何在「檢察官面前」證述其確
    向被告購買海洛因及甲基安非他命時，只能反覆性地推託是
    警察脅迫云云，無法針對檢察官問題回答，不能合理解釋其
    證詞前後矛盾之處，顯然證人連兆恩只是在庭反覆其已背誦
    之答案，可見其於審理時之供述，面臨極大人情壓力，而為
    虛偽之陳述，無法憑採。
  (3)證人張雅雯於檢察官面前證稱：我與被告是男女朋友，連文
    雄（即連兆恩）是住馬光的鄰居，陳德慶我在查獲地點（即
    Ａ25室）只見過幾次面，連文雄（即連兆恩）、陳德慶有向
    乙○○買過毒品；我只知道連文雄（即連兆恩）每次向被告
    買海洛因是1,000元，詳細時間我不清楚，但是從承租後在
    查獲的套房內發生的事情，連文雄（即連兆恩）有時是他本
    人來買，有時是打電話來買，被告拿到大門口給他；我看到
    被告在查獲地點請連文雄（即連兆恩）施用海洛因等語，有
    其在檢察官面前筆錄在卷可參（參臺灣雲林地方法院檢察署
    95年度毒偵字第81號卷，下稱第81號卷，第9至11頁）。而
    本案第1次查獲地點即Ａ25室為證人張雅雯所承租，經證人
    張雅雯於原審審理時證稱明確（參原審卷第253頁反面），
    且證人張雅雯與被告為男女朋友，為被告自承（參原審卷第
    354頁反面），則以證人張雅雯與連兆恩等人認識，證人張
    雅雯與被告關係親密，查獲地點為其所承租，進而知悉被告
    與連兆恩間毒品交易行為，應屬合理，亦與證人連兆恩於檢
    察官面前證述與被告交易毒品等事實相符。再者，經原審勘
    驗證人張雅雯於檢察官面前訊問錄影光碟，該證人張雅雯上
    開證述筆錄皆按其證述內容而為記載，證人張雅雯於訊過程
    中，語氣平順，神色自然，沒有顯露恐懼或害怕的表情，前
    已敘明，則證人張雅雯於檢察官面前之證詞，應屬可採。
  (4)至證人張雅雯於原審審理時改稱：連兆恩未向被告買過海洛
    因，亦不知道被告有無免費提供海洛因與連兆恩施用，其於
    檢察官面前證稱被告販賣及轉讓海洛因與連兆恩，係因警察
    說如果不配合另外2個證人，就換其有事，會被直接收押，
    警察要求其證述連兆恩去跟被告買海洛因云云。但是，經原
    審勘驗結果，證人張雅雯於檢察官面前證稱警察沒有教伊怎
    麼說，且證述過程表情自然，未見有任何壓力，其亦未向檢
    察官陳述任何有關害怕遭受羈押之語，檢察官亦無以聲請羈
    押脅迫證人張雅雯（參原審卷第313頁反面至第320頁），可
    見證人張雅雯於原審審理時之上開證述，顯係空言。又證人
    張雅雯經警查獲後，歷經警詢及檢察官訊問皆未與連兆恩接
    觸或談論案情，其在檢察官訊問時，根本不知道連兆恩證述
    內容等事實，業經證人張雅雯於原審審理時證稱明確（參原
    審卷第260頁反面），則證人張雅雯在完全無法得知連兆恩
    筆錄記載內容的情況下，何能知悉連兆恩證詞內容，進而具
    體指出被告與連兆恩毒品交易之種類、地點、金額，足見證
    人張雅雯所指「配合」之說云云，目的在於翻異前詞，好為
    被告脫罪卸責，無從採信。
  (5)綜上各情，被告乙○○確有販賣、轉讓海洛因及甲基安非他
    命與證人連兆恩之事實，應可認定。
  (二)又查，被告乙○○確有販賣及轉讓第二級毒品甲基安非他命
    予陳德慶之事實，理由如下：
  (1)證人陳德慶於檢察官面前證稱：被告就是我稱呼的「大仔」
    ，我從94年11月間至95年1月7日，在查獲地點（即Ａ25室）
    ，向被告購買甲基安非他命，總共3次甲基安非他命，每次
    500元1小包，比較不熟時，被告會在門口一手交錢一手交貨
    ，比較熟時就可以進去買了就施用；被告曾免費請我施用甲
    基安非他命，是從94年12月的事，最後1次是昨天（即95年1
    月7日），在被告住處即查獲地點，被告把他的甲基安非他
    命施用過後拿過來給我施用，有2、3次；我去時大部分都與
    連文雄（即連兆恩）一起去，都是由連文雄（即連兆恩）在
    聯絡等語，有檢察官面前筆錄在卷可明（參臺灣雲林地方法
    院檢察署95年度毒偵字第80號卷，下稱第80號卷，第8至9頁
    ）。其於警詢中亦供述：連文雄（即連兆恩）騎機車到我家
    載我一起到Ａ25室，我們都是直接到Ａ25室找被告，我向被
    告購買500元甲基安非他命，共向他買2、3次，並在屋內當
    場使用；有時候被告請我，查獲當天，我們剛到時，我就向
    被告要甲基安非他命，被告就將甲基安非他命交與我施用，
    並告訴我們他有事要外出，叫我們在屋內坐一下。此有陳德
    慶之警詢筆錄附卷可稽。則陳德慶於警詢之供述及在檢察官
    面前之證述內容，就被告販賣及轉讓甲基安非他命與伊之情
    節，互核相符。而證人陳德慶於檢察官面前復證稱：警詢筆
    錄實在，警察沒有打我、罵我、也沒有教我怎麼說等語，有
    其在檢察官面前筆錄附卷可佐，再經原審勘驗檢察官訊問錄
    影光碟屬實，證人陳德慶之檢察官面前筆錄，確係按其證述
    內容詳實記載，證人陳德慶對答如流，表情自然，口氣平順
    （參原審卷第309頁至第312頁反面勘驗筆錄），可知證人陳
    德慶清楚明白檢察官的訊問，在未受壓迫情況下為證述。且
    被告自承與陳德慶認識，亦無怨隙，證人陳德慶未存有誣指
    被告之動機。此外，陳德慶於95年1月7日警方查獲當時，經
    採尿送驗後，確呈嗎啡及甲基安非他命陽性反應，有詮昕科
    技股份有限公司濫用藥物尿液檢驗報告1紙在卷可佐（參第
    80號第18頁），足認證人陳德慶確有施用海洛因及甲基安非
    他命，而有向被告購毒解癮之需求。再者，證人連兆恩於檢
    察官面前亦證稱：我昨天與陳德慶一同至被告住處要甲基安
    非他命，還沒買到，被告就先拿1包給我們施用，有其於檢
    察官面前筆錄在卷可明，亦與證人陳德慶上開證詞相符。
  (2)證人陳德慶於原審審理時雖改稱：不曾向被告買過安非他命
    ，被告只有請我施用過1次安非他命；因為警察當天去抓我
    們的時候，是進來就直接用槍將我們押住，然後帶我們回去
    ，到警局作筆錄的時候，警察就拿被告口卡給我們指認，說
    被告在那邊賣毒品這樣，警察他就寫他自己的，叫我們認一
    認；在檢察官面前回答警察沒有打我、罵我、沒有教我怎麼
    說，是因為當時我怕被收押所以才那樣說的云云。但是被告
    有無將安非他命轉讓與陳德慶部分，證人陳德慶於原審中先
    證稱：「查獲當天因為我本身有帶（安非他命）過去，算是
    說我先用我的。」。惟此不僅與證人連兆恩於檢察官面前之
    證述內容不符，經檢察官提示其在檢察官面前證稱被告無償
    轉讓安非他命供其施用之筆錄後，證人陳德慶證稱其確向檢
    察官面前證述如該筆錄所載，且內容實在等語（參原審卷第
    248頁反面），益見證人陳德慶於原審中證述內容之不可信
    。又若證人陳德慶已有安非他命可供施用，為何尚須承受在
    路途被查獲之風險，忍受毒癮發作之煎熬，特地前往Ａ25室
    施用，實與常情相違，更和被告於原審準備程序及審理時承
    認轉讓安非他命之犯罪事實（參原審卷第104頁反面、第236
    頁反面），互相矛盾。再者，被告有無販賣安非他命給陳德
    慶部分，證人陳德慶對於證詞前後不一之處，證稱係因警察
    脅迫或畏懼被羈押而不得不供述被告販賣云云。但是，經原
    審當庭勘驗其在檢察官面前受訊之錄音錄影光碟，證人陳德
    慶隻字未提及收押乙事，亦無請求檢察官不要聲請羈押，且
    其語氣平和、自然地答稱警察沒有打、罵、教導其如何回答
    ，警詢係照實說。果如證人陳德慶所述，其在警詢及檢察官
    面前承受莫大壓力，為何在檢察官面前作證時，皆未有所表
    示，反而神態自若地回答檢察官問題。又於原審審理時，經
    檢察官詰問「至檢察官面前偵訊時，其意識是否清楚？」證
    人陳德慶回答：「因為那時我怕被收押」，經審判長諭知針
    對問題回答後，才答稱：「清楚」（參原審卷第248頁）。
    另經檢察官提示「檢察官訊問筆錄」，詰問其是否在檢察官
    面前證稱向被告購買甲基安非他命等事實，證人陳德慶又證
    稱：這些，都是抓到我們的「警察」他寫的…這些都是「警
    察」自己寫的叫我們認一認（參原審卷第248頁反面），益
    見證人陳德慶對於證詞反覆的原因，係其採取一貫迴避問題
    的態度，不願針對問題回答，縱使檢察官提示為「檢察官訊
    問筆錄」，其仍一再推託該筆錄內容為「警察」所杜撰。綜
    合以上，顯見證人陳德慶於原審審理時，因其與被告認識，
    背負人情壓力，一經詢問至被告否認犯罪之販賣甲基安非他
    命部分，即閃避問題，反覆性地背誦其警詢筆錄是警察所捏
    造、在檢察官面前是害怕被羈押始為陳述云云。是其於原審
    審理時之上開證述，自難採信，其於檢察官面前及警詢筆錄
    記載之內容，應信為實。
  (3)證人張雅雯於檢察官面前證稱：我與被告是男女朋友，連文
    雄（即連兆恩）是住馬光的鄰居，陳德慶我在查獲地點（即
    Ａ25室）只見過幾次面，連文雄（即連兆恩）、陳德慶有向
    乙○○買過毒品；我只知道連文雄（即連兆恩）每次向被告
    買海洛因是1,000元，詳細時間我不清楚，但是從承租後在
    查獲的套房內發生的事情，連文雄（即連兆恩）有時是他本
    人來買，有時是打電話來買，被告拿到大門口給他；我看到
    被告在查獲地點請連文雄（即連兆恩）施用海洛因等語，有
    其在檢察官面前筆錄在卷可參（參臺灣雲林地方法院檢察署
    95年度毒偵字第81號卷，下稱第81號卷，第9至11頁）。而
    本案第1次查獲地點即Ａ25室為證人張雅雯所承租，經證人
    張雅雯於原審審理時證稱明確（參原審卷第253頁反面），
    且證人張雅雯與被告為男女朋友，為被告自承（參原審卷第
    354頁反面），則證人張雅雯與陳德慶等人認識，證人張雅
    雯與被告關係親密，查獲地點為其所承租，進而知悉被告與
    陳德慶間毒品交易行為，應屬合理，亦與證人陳德慶於檢察
    官面前證述與被告交易毒品等事實相符。再者，經原審勘驗
    證人張雅雯於檢察官面前訊問錄影光碟，該證人張雅雯上開
    證述筆錄皆按其證述內容而為記載，證人張雅雯於訊問過程
    中，語氣平順，神色自然，沒有顯露恐懼或害怕的表情，前
    已敘明，則證人張雅雯於檢察官面前之證詞，應屬可採。
  (4)至證人張雅雯於原審審理時改稱：係因警察說如果不配合另
    外2個證人，就換其有事，會被直接收押，警察要求其證述
    陳德慶是去跟被告買海洛因云云。但是，經原審勘驗結果，
    證人張雅雯於檢察官面前證稱警察沒有教伊怎麼說，且證述
    過程表情自然，未見有任何壓力，其亦未向檢察官陳述任何
    有關害怕遭受羈押之語，檢察官亦無以聲請羈押脅迫證人張
    雅雯（參原審卷第313頁反面至第320頁），可見證人張雅雯
    於原審審理時之上開證述，顯係空言。又證人張雅雯經警查
    獲後，歷經警詢及檢察官訊問皆未與陳德慶接觸或談論案情
    ，其在檢察官訊問時，根本不知道陳德慶證述內容等事實，
    業經證人張雅雯於原審審理時證稱明確（參原審卷第260頁
    反面），則證人張雅雯在完全無法得知陳德慶筆錄記載內容
    的情況下，何能知悉陳德慶證詞內容，進而具體指出被告與
    陳德慶毒品交易之種類、地點、金額，足見證人張雅雯所指
    「配合」之說云云，目的在於翻異前詞，好為被告脫罪卸責
    ，無從採信。
  (5)綜上各情，被告乙○○確有販賣及轉讓第二級毒品甲基安非
    他命給證人陳德慶之事實，亦堪認定。
三、95年1月7日經警查扣如附表壹編號一、三（編號一海洛因外
    包裝袋25只部分）至十三所示之物，係屬被告乙○○所有，
    理由如下：
  (一)如附表壹編號一、三（編號一海洛因外包裝袋25只部分）至
    十三所示之物，業經警於95年1月7日在Ａ25室所查獲，且皆
    屬被告所有等事實，為證人連兆恩、陳德慶、張雅雯於警詢
    時陳述明確，有其等警詢筆錄在卷可考。而證人連兆恩、陳
    德慶、張雅雯與被告認識，且皆曾出入Ａ25室，知悉上揭物
    品為被告所有，核與常情相合，應屬可信。另外，有雲林縣
    警察局西螺分局扣押物品目錄表、95年1月7日查獲現場拍攝
    照片可資佐證（參警卷一第7、10、14、21至23、27頁）。
    扣案如附表壹編號一所示之物，經送驗後，確含海洛因成份
    無疑，有法務部調查局95年3月24日調科壹字第160002957號
    鑑定通知書在卷可考（參原審卷第67頁）。
  (二)被告雖辯稱查獲地點Ａ25室非其所承租，為張雅雯租賃使用
    ，其未居住於此，因此上開扣案之物非其所有云云。證人張
    雅雯於原審時亦附和被告說詞證稱：Ａ25室為其所承租，被
    告並無叫其承租該房間，被告亦未居住在此，附表壹編號一
    所示海洛因，皆為其所有云云。惟查：
  (1)證人張雅雯於警詢及檢察官面皆證述附表壹編號一所示海洛
    因屬被告所有。於原審審理時就此矛盾則稱：我跟警察說我
    都不知道那些東西是誰的；又稱：都是警察告訴我要說是被
    告的，我在警詢整個過程沒有跟警察說這些海洛因是我的；
    復稱：因為被告不知道我在用海洛因，怕他知道會罵我云云
    。證人張雅雯就其前述供述不一的解釋理由，呈現三種版本
    ，一為警察逼迫，二為不知道為何人所有，三為害怕被告指
    責其再行施用海洛因，顯然無法合理說明其證詞矛盾原因。
    查證人張雅雯與被告乙○○為男女朋友，關係甚為親密，若
    僅因害怕被告指責其施用海洛因，即誣指扣案之海洛因為被
    告所有，令被告陷於刑責，亦與常情相違。此外，衡諸證人
    張雅雯於原審審理時，為掩護被告所為前述理由(4)之證詞，
    更顯證人張雅雯證述如附表壹編號一所示海洛因為渠所有及
    被告並未居住在Ａ25室等詞，實屬替被告卸責之詞，無從採
    信。
  (2)證人張雅雯對於Ａ25室由何人決定承租事宜等細節，渠雖不
    斷證稱皆由渠個人決定，被告並無關涉云云。然而，由證人
    張雅雯與被告之通訊監察錄音譯文觀之，兩人於95年1月9日
    下午2時25分的通話紀錄，證人張雅雯請被告乙○○將Ａ25
    室內物品搬走，被告乙○○要求暫緩（參原審卷第127頁）
    ；95年1月9日下午2時51分第1通紀錄，亦為證人張雅雯與被
    告乙○○商談是否續租Ａ25室，被告乙○○指示證人張雅雯
    必須續租Ａ25室及Ａ18室（見原審卷第127頁背面），何況
    證人張雅雯於原審審理時亦稱：被告乙○○有時候也會與伊
    住一起乙事。再者，證人連兆恩於警詢時陳稱：我知道該處
    所被告乙○○常在那裡；證人陳德慶於警詢時陳述：該套房
    是被告乙○○居住的等語。此有證人連兆恩、陳德慶之警詢
    筆錄在卷可稽。對照證人連兆恩、陳德慶向被告乙○○購毒
    地點皆於Ａ25室等情，由上皆足以顯示被告乙○○是居住於
    Ａ25室，並且命令證人張雅雯續租Ａ25室，可見Ａ25室實為
    被告乙○○所支配控制之生活領域，則在Ａ25室查扣之上揭
    物品，佐以前述之積極證據，堪認皆為被告所有，則被告以
    伊並未居住於Ａ25室，扣案上開物品非伊所有云云抗辯，無
    非為掩飾其在Ａ25室分裝進而販賣及轉讓毒品等事實，洵無
    可採。
  (3)於95年3月13日經警在Ａ18室扣得如附表壹編號二所示海洛
    因，送驗後，確含海洛因成份，合計淨重42.69公克，有法
    務部調查局調科壹字第000000000號鑑定通知書1紙附卷可稽
    ，當日另經扣得如附表壹編號十四至十六所示之物，而前揭
    於95年3月13日所查扣物品，皆屬被告乙○○所有，業經被
    告坦白承認（參原審卷第56頁），且扣案如附表壹編號十四
    至十六所示之物，為實務上常見分裝毒品所用之物，亦據原
    審當庭勘驗屬實。則被告兩次經查獲相隔不到3個月，且與
    張雅雯同時查獲，更分別在張雅雯所承租之Ａ25室、Ａ18室
    扣得，為何被告或張雅雯未辯稱95年3月13日所查扣之前述
    物品非屬被告所有，益見被告辯稱95年1月7日所查扣之物品
    非伊所有，顯為遮掩其經檢察官起訴於95年1月7日以前之販
    賣毒品犯行，是被告乙○○辯稱於95年1月7日扣案物品非伊
    所有，尚無足取。而被告乙○○於95年1月7日及95年3月13
    日經查獲時，皆扣得如附表壹所示毒品及物品，且於第1次
    查獲後，在短短時間內，又可以再行取得如附表壹編號二所
    示海洛因，足以彰顯被告乙○○應有能力取得毒品，並備有
    器具分裝以供販賣。
四、至於被告乙○○販賣及轉讓海洛因及安非他命之次數，證人
    連兆恩於檢察官面前證稱向被告購買海洛因4次及安非他命6
    、7次；無償取得海洛因1、2次及安非他命3、4次；證人陳
    德慶證稱向被告購買安非他命2、3次、無償取得安非他命2
    、3次。而證人連兆恩、陳德慶於原審審理時就向被告購買
    毒品之事實，不斷迴避而為虛偽證述，則證人連兆恩、陳德
    慶向被告購買毒品之確切購買次數無法確定，基於罪疑唯輕
    之原則，本院認定被告販賣連兆恩海洛因次數為4次、販賣
    連兆恩安非他命次數為6次，轉讓連兆恩海洛因之次數為1次
    、轉讓連兆恩安非他命之次數為3次；販賣陳德慶安非他命
    次數為2次，轉讓陳德慶安非他命次數為2次。綜上而論，被
    告乙○○居住於Ａ25室，並持有扣案之上開物品，佐以證人
    連兆恩、陳德慶證稱其皆在Ａ25室向被告購得或無償取得毒
    品，而證人張雅雯亦曾親眼目睹被告交易毒品與證人連兆恩
    、陳德慶等情，且被告亦自承確實轉讓甲基安非他命與連兆
    恩、陳德慶如附表編號二及三所示，足認被告乙○○應有
    能力取得毒品，並以電子秤、分裝袋、塑膠鏟管等器具分裝
    毒品，進而以Ａ25室為據點，販賣及轉讓如附表貳及所示
    毒品與連兆恩、陳德慶。
五、按毒品危害防制條例所處罰之「販賣」毒品罪，所著重者為
    在主觀上有藉以牟利之惡性，及對毒品之擴散具有較有償或
    無償轉讓行為更嚴重之危害性，被告「營利」之意圖自應從
    客觀之社會環境、情況及人證、物證等資料，依據證據法則
    綜合研判認定。經查：
  (一)被告乙○○於94年至95年間因施用第一、二級毒品案件，經
    臺灣雲林地方法院於95年7月25日分別判處有期徒刑1年、7
    月，定應執行有期徒刑1年6月確定，有臺灣高等法院被告前
    案紀錄表1份在卷可稽，顯見被告於案發期間，施用海洛因
    及安非他命成癮。參酌被告乙○○於原審審理時供稱入監執
    行前在家裡養雞，及兼賣茶葉，當時，因為其兒子年幼，且
    兒子的母親過世，養雞又養到賠了很多錢，諸事不順，所以
    才又吸食毒品，又其因施用毒品，以家中田地為貸款，須繳
    付利息，此外沒有其他收入等語（參原審卷第353至354頁）
    。從而，被告因養雞事業失敗，復因施用毒品成癮，需要資
    金供其施用毒品，不得不以家中土地擔保借款，進而揹負貸
    款利息壓力，其經濟狀況顯然不佳，為維持開銷，供應其持
    施用毒品，因而販賣毒品與連兆恩、陳德慶如附表貳所示，
    藉此圖利，應屬無疑。被告前揭販賣海洛因、安非他命之行
    為，有營利之意圖，堪以認定。
  (二)雖然被告乙○○抗辯其未負債累累，仍可靠養雞及賣茶葉維
    生。然而，被告施用毒品成癮，且於原審審理時供認其1天
    施用甲基安非他命3、4次或4、5次，可見被告施用毒品之頻
    率甚高，花費購買毒品錢財必然不少，且被告於原審自承經
    營養雞場失敗，損賠相當多金錢，又須支付貸款利息等情，
    實難期待其一邊施用毒品，一邊正常工作，進而獲取足夠之
    金錢，以供其購買毒品施用。是被告乙○○辯稱其經濟狀況
    正常云云，實屬隱藏其需藉由販賣毒品謀利之事實，顯不足
    採。
  (三)又被告乙○○之辯護人於本院更一審審理中聲請傳喚承辦本
    案之警員丙○○到庭經具結交互詰問亦證述係接獲他人檢舉
    被告乙○○（綽號堂哥）在雲林縣虎尾鎮穎川里40之26號雅
    儒小築Ａ25室有販賣毒品情事才前往查緝等情，證人丙○○
    之證述如下：
    辯護人問：95年1月7日你是否有到雲林縣虎尾鎮穎川里40之
              26號雅儒小築Ａ25室？
    丙○○答：有。
    辯護人問：你去做什麼?
    丙○○答：當時接到情資，在雲林縣虎尾鎮穎川里40之26號
              雅儒小築Ａ25室有一位綽號叫堂哥擁有槍枝而且
              販賣毒品，我們向派出所副所長報告後就前往察
              看。
    辯護人問：你們前往查處的始未是否請你簡要報告一下？
    丙○○答：我大概報告一下，我們到達時大約將近晚上七點
              左右，這個情資我們無法確定，但基於安全問題
              我們要先查看一下，在我們到達約五分鐘之後有
              一位女孩子騎機車回來，因為天色暗了機車號碼
              我不認得她有載安全帽，她當場有進到Ａ25室，
              我們就跟在她旁邊，就有一個男子開門，開門之
              後我本人就在這女子的後面看進去毒品在擺在桌
              子上，而且在前面有一個圓的小桌，毒品都放在
              桌上，而且有一個男子正在吸食毒品，我就跟那
              女子進去，我就出示證件並說我發現你們正在吸
              食毒品，我有表示來意，我再請我們同事進來幫
              忙，我再一一查詢他們的身份，一個叫張雅雯、
              連文雄、陳德慶，我們詢問他們房子是誰承租的
              ，張雅雯說是她承租的，我再問他們桌上毒品是
              誰的，他們三人都不承認是他們的，我請他們配
              合是不是願意讓警方搜索，他們也表示願意…。
六、綜上所述，被告有如附表貳及所示販賣及轉讓海洛因、安
    非他命之犯行，均堪認定，應予依法論科。至於被告及辯護
    人於本院更一審請求再傳訊證人連兆恩、陳德慶及張雅雯到
    庭做證，但該三名證人已在原審交互詰問時證述甚為明確在
    卷足稽（見原審卷第235頁－272頁），已足證明被告乙○○
    上開犯行之證據，是本院認無庸再重複傳訊上開證人到庭之
    必要，併此明。
七、行為後法律有變更者，適用行為時之法律。但行為後之法律
    有利於行為人者，適用最有利於行為人之法律，現行刑法第
    2條第1項定有明文。被告2人行為後，刑法業於94年1月7日
    修正，於94年2月2日公布，並於95年7月1日施行，是本案被
    告行為後，法律已有變更。又參酌最高法院95年5月23日第8
    次刑事庭會議決議，現行刑法第2條第1項之規定，係規範行
    為後法律變更所生新舊法律比較適用之準據法，於修正後刑
    法施行後，應適用修正後刑法第2條第1項之規定，綜其全部
    罪刑之結果，而為「從舊從輕」之比較。本案涉及法律修正
    後適用法條問題部分，均詳如附表肆所示。
八、論罪科刑：
  (一)核被告乙○○所為，分別係犯毒品危害防制條例第4條第1項
    、第2項之販賣第一、二級毒品罪、毒品危害防制條例第8條
    第1項、第2項轉讓第一、二級毒品罪。被告持有海洛因、安
    非他命之低度行為，分為販賣海洛因、安非他命之高度行為
    所吸收，不另論罪。被告先後多次販賣海洛因、販賣及轉讓
    安非他命之行為，均時間緊接，觸犯犯罪構成要件相同之罪
    名，顯係基於概括犯意反覆為之，皆為連續犯，應依修正前
    刑法第56條規定，從一重分別論以販賣第一、二級毒品罪、
    轉讓第二級毒品罪。被告所犯連續販賣第一級毒品罪，其法
    定刑為死刑或無期徒刑部分；連續販賣第二級毒品罪，其法
    定刑為無期徒刑部分，依刑法第64條第1項、第65條第1項之
    規定不得加重其刑，爰不予加重其刑。其餘部分，均加重其
    刑。被告所犯上開4罪間，犯意各別，罪名不同，應予分論
    併罰。起訴書原記載被告無償轉讓連兆恩海洛因及甲基安非
    他命之時間約於95年1月7日前1星期內；於95年1月7日前1星
    期內，轉讓甲基安非他命與陳德慶1次；販賣甲基安非他命
    與陳德慶，次數不明。公訴檢察官已到庭擴張犯罪事實如事
    實欄二及理由欄甲程序方面一、所示，且與起訴事實分別有
    連續犯之裁判上一罪關係，為起訴效力所及，本院應併予審
    理，前已說明。
  (二)又毒品危害防制條例第17條關於減輕其刑之規定，其立法目
    的，在利用減刑之寬典，鼓勵運輸、販賣、吸用或持有毒品
    之行為人，供出毒品之來源，藉以擴大防制毒品之成效，使
    煙毒易於斷絕。故凡觸犯該條所列舉之罪者，據實指陳其毒
    品所直接由來之人或地，並「因而」破案查獲者，即符合該
    條得減輕其刑之規定。經查：
  (1)本件臺灣雲林地方法院檢察官起訴書及台灣雲林地方法院檢
    察署民國九十六年九月五日雲檢泰正九五偵一五五三字函（
    見原審卷第六十三頁、第七十九頁）已載明：被告乙○○於
    警詢及檢察官面前供出第一級毒品來源係向甲○○所購得，
    經該署檢察官指揮海岸巡防總局中部地區巡防局（下稱中巡
    局）偵查員，而於九十五年六月二十九日破獲甲○○販賣集
    團案件，請求減輕被告刑責等情，並有臺灣雲林地方法院檢
    察署95年度偵字第3388號起訴書及台灣雲林地方法院檢察署
    民國九十六年九月五日雲檢泰正九五偵一五五三字函附於原
    審卷足稽。
  (2)據被告乙○○於九十五年三月二十九日中巡局偵查員詢問時
    確已供陳：「（你願意提供其他毒品來源資訊嗎？）……我
    曾經聽過『黑敏』有製造二級毒品安非他命的原料，原料大
    約為七罐左右，是要拿給製毒集團綽號『鱷魚』來製造安非
    他命，集團成員有：綽號『義兄』負責製毒資金來源，綽號
    『阿草』為製毒師父，綽號『鱷魚』為製毒集團主嫌人」等
    語；並於原審審理時供證「（持有吸食毒品的來源為何？）
    我曾向張進育及陳（應係張之誤）春政（綽號鱷魚）購買過
    。」、「（請問你說的是陳春政還是甲○○？）我不能肯定
    ，只知道是綽號鱷魚。」、「（你向他們二人購買多少次？
    ）向張進育購買一次，向陳（應係張之誤）春政購買三次。
    」、「（張進育是否向甲○○購買過一級毒品海洛因？）我
    們一起去跟他買過。」、「（為何你在警詢與偵查中稱向張
    進育購買海洛因，並未提及向甲○○購買海洛因或安非他命
    ？）檢察官只拿我與問我張進育的問我，並沒有說到甲○○
    ，但我在海巡署時就有說毒品來源有甲○○，並說出如何找
    到甲○○，在偵查中檢察官只拿張進育讓我指認。」（見原
    審卷第一一五、一一六頁）等語。而甲○○亦因販賣第一級
    毒品案件，經臺灣雲林地方法院95年度重訴字第11號判處有
    期徒刑十五年在案，雖然判決書未提及有販賣給被告乙○○
    情事，但因未傳訊被告乙○○做證，以致起訴書及判決書未
    述及販賣給被告乙○○之人，惟以上開被告乙○○於警詢之
    證述以觀，應有供出第一級毒品來源係向甲○○所購得。
  (3)依上所述，應認被告乙○○有供出第一級毒品海洛因之來源
    ，爰依毒品危害防制條例第十七條之規定，就被告乙○○販
    賣、轉讓第一級毒品部分減輕其刑，上開販賣第一級毒品部
    分，有加重及減輕，先加後減。
  (三)原審予以論罪科刑，並對被告乙○○就連續販賣第一級毒品
    ，量處有期徒刑拾年，褫奪公權捌年；又以連續販賣第二級
    毒品，處有期徒刑伍年；又以轉讓第一級毒品，處有期徒刑
    壹年拾月；又以轉讓第二級毒品，處有期徒刑壹年；並定應
    執行刑為有期徒刑拾柒年，褫奪公權捌年等情，固非無見。
    惟查：（一）中華民國96年罪犯減刑條例業經於96年7月16
    日起施行，被告乙○○所犯連續轉讓第二級毒品罪部分，經
    判處有期徒刑一年，原審未及適用，尚有未當。（二）被告
    乙○○曾供出第一級毒品海洛因之來源係向甲○○購得，原
    審未依毒品危害防制條例第十七條之規定，就被告乙○○販
    賣、轉讓第一級毒品部分減輕其刑，亦有未洽。（三）原判
    決事實之認定及理由之說明，係認被告乙○○犯連續轉讓第
    二級毒品之罪，乃原審判決主文竟諭知上訴人轉讓第二級毒
    品罪刑，漏未記載「連續」，致主文與事實、理由不相一致
    ，亦有未洽。（四）又刑法第五十九條之酌量減輕其刑，必
    須犯罪另有特殊之原因與環境，在客觀上足以引起一般同情
    ，認為即予宣告法定低度刑期尤嫌過重者，始有其適用，至
    於犯人之品性、販賣毒品之次數、對象、犯罪後之態度等，
    僅可為法定刑內從輕科刑之標準，屬於刑法第五十七條科刑
    時應注意之事項，應不得據為酌量減輕其刑之理由，本件被
    告乙○○犯後矢口否認有販賣第一級、第二級毒品之犯行，
    意圖逃避販賣之刑責，惟原審竟以「被告販賣之對象有2人
    ，價額非鉅，及其為圖供給自己施用毒品無虞，往往鋌而走
    險步上販賣一途，被告本身亦因施用毒品而飽受毒癮折磨等
    情，認被告之犯罪情狀，有值得憫恕之處，而依刑法第五十
    九條就販賣、轉讓第一級及第二級毒品減輕其刑」云云，亦
    有未洽。被告上訴意旨猶執前詞，否認有何販賣第一、二級
    毒品及轉讓第一級毒品犯行，雖不足採，惟被告上訴意旨認
    伊供出第一級毒品來源部分，應減輕其刑及檢察官上訴意認
    被告販賣第一、二級毒品之犯行，對社會危害其鉅，並無何
    值得可憫恕之處，不應依刑法第五十九條減輕其刑等情均為
    有理由，及原判決亦有可議之處，自應由本院將原判決撤銷
    改判。爰審酌被告素行不良，否認有販賣第一、二級毒品及
    轉讓第一級毒品犯行，犯罪態度不佳，其販毒行為，非僅戕
    害身心，復可能引發各種犯罪，對國家社會治安之危害非淺
    ，考量被告於本案販賣海洛因、甲基安非他命之對象，皆有
    施用毒品慣習，其販賣之對象2人，次數共12次，得款為
    11,000元，危害社會之程度，及被告國中畢業，復染有施用
    毒品惡習，本身亦飽受毒癮折磨，其為圖供給自己施用毒品
    無虞，鋌而走險步上販賣一途。復審酌其轉讓第二級毒品予
    他人施用，不僅戕害他人身心，且助長犯罪，危害社會治安
    ，惡性非輕，惟念其坦認此部分犯罪，及轉讓第二級毒品之
    次數等一切情狀，就被告販賣第一級毒品部分，量處有期徒
    刑10年，併依修正前刑法第37條第2項規定褫奪公權8年；就
    被告販賣第二級毒品部分，量處有期徒刑7年6月；及就被告
    轉讓第一級毒品部分，量處有期徒刑1年8月；及就被告連續
    轉讓第二級毒品部分，量處有期徒刑一年，又就被告連續轉
    讓第二級毒品罪部分，此部分犯罪時間在中華民國96年4月
    24日以前，合於減刑條件，爰依中華民國96年罪犯減刑條例
    第2條第1項第3款之規定，就連續轉讓第二級毒品部分減其
    刑期二分之一為有期徒刑六月。如附表壹編號一及編號二所
    示海洛因，應依毒品危害防制條例第18條第1項前段沒收銷
    燬之。又如附表壹編號四、六至八所示之物，均為被告所有
    ，其中編號四、六及七所示之物，經原審勘驗結果，認乃實
    務常見包裝及分裝海洛因及甲基安非他命之物，當認係供被
    告販賣或轉讓海洛因、甲基安非他命所用之物，編號八所示
    之行動電話1支，為證人連兆恩撥打此門號手機與被告聯絡
    購買海洛因及甲基安非他命所用，上開物品，均應依毒品危
    害防制條例第19條第1項沒收之。至被告販賣海洛因所得
    4,000元、販賣甲基安非他命所得7,000元，雖未扣案，亦應
    依毒品危害防制條例第19條第1項宣告沒收之，如全部或一
    部不能沒收時，應以其財產抵償之。又附表壹編號三所示包
    裹附表壹編號一及二海洛因之外包裝袋，為被告所有，用以
    包裹海洛因，避免海洛因外漏或潮濕，又因上開海洛因尚未
    賣出，則編號三所示外包裝袋為供被告包裝其預備販賣海洛
    因之用；扣案如附表壹編號十四至十六所示之物，皆為實務
    常見分裝毒品所用之物，亦經原審當庭勘驗，佐以同時扣得
    如附表壹編號二所示海洛因，係供被告分裝預備販賣之海洛
    因所用，而毒品危害防制條例第19條未規定沒收「預備」供
    被告犯罪所用之物，故均應依修正前刑法第38條第1項第2款
    沒收之。另如附表壹編號五之空夾鏈袋，皆未使用，且為實
    務常見供分裝海洛因及甲基安非他命所用，亦經原審當庭勘
    驗屬實，有勘驗筆錄在卷可明，顯係預備供被告分裝毒品所
    用，而毒品危害防制條例第19條未規定沒收「預備」供被告
    犯罪所用之物，應依修正前刑法第38條第1項第2款沒收之。
    又如附表壹編號二二所示甲基安非他命，業經銷燬，有原審
    調取扣押物品條95年度安保字第39號可考，自無庸再諭知沒
    收銷毀之，至附表壹編號十二及十三、二十及二十一所示之
    物，無證據證明上開物品與本案被告所犯上開罪名有關聯性
    ，難認前述物品係供本案被告販賣毒品之用，亦不為沒收之
    諭知。扣案附表壹編號四、六及七所示之物，經原審勘驗結
    果，認乃實務常見包裝及分裝毒品之物，當認係供被告轉讓
    甲基安非他命所用之物，應依毒品危害防制條例第19條第1
    項沒收之。另如附表壹編號五之空夾鏈袋，皆未使用，且為
    實務常見供分裝毒品所用，並經原審當庭勘驗屬實，有勘驗
    筆錄在卷可明，顯係預備供被告分裝毒品所用，而毒品危害
    防制條例第19條未規定沒收「預備」供被告犯罪所用之物，
    亦應依修正前刑法第38條第1項第2款沒收之。
九、不另為無罪諭知部分：
  (一)公訴意旨另以：被告乙○○因缺錢花用，明知海洛因為毒品
    危害防制條例管制之第一級毒品，依法不得販賣，竟仍基於
    營利販賣毒品之概括犯意，自94年間至95年前後共約1年之
    時間，在其位於雲林縣虎尾鎮○○里○○路40之26號租屋處
    ，以每次1,000元之代價，連續販賣海洛因與顏秉富，共計
    得手10次。因認被告乙○○此部分亦涉犯販賣第一級毒品海
    洛因罪嫌云云。
  (二)查公訴人認被告有此部分犯嫌，無非以有證人顏秉富於檢
    察官面前筆錄、原審勘驗筆錄及於原審審理時之證述。證
    人張雅雯於警詢及檢察官面前之證述筆錄。扣案如附表壹
    所示之物。法務部調查局調科壹字第160002957號、第000
    000000號鑑定通知書。95年1月7日拍攝之現場照片5張、
    95年3月13日拍攝之現場照片11張。通訊監察錄音譯文1份
    。
  (三)惟訊之被告堅詞否認有何販賣毒品與顏秉富之犯行，辯稱：
    其未見過或認識證人顏秉富等語。
  (四)按犯罪事實應依證據認定之，無證據不得認定犯罪事實，刑
    事訴訟法第154條第2項定有明文。又「刑事訴訟法第161條
    已於91年2月8日修正公布，其第1項規定：檢察官就被告犯
    罪事實，應負舉證責任，並指出證明之方法。因此，檢察官
    對於起訴之犯罪事實，應負提出證據及說服之實質舉證責任
    。倘其所提出之證據，不足為被告有罪之積極證明，或其指
    出證明之方法，無從說服法院以形成被告有罪之心證，基於
    無罪推定之原則，自應為被告無罪判決之諭知。」最高法院
    著有92年台上字第128號判例要旨可供參照。
  (五)經查，證人顏秉富於檢察官面前證稱：我還有向另1位綽號
    阿堂之人買過海洛因，阿堂住在虎尾揚子中學面向快速道路
    的右手邊有1條巷子進入，內有上百間出租套房，他是倒數
    第2間，已經向他買近1年時間，最後1次是好幾個月前，每
    次購買的金額是1,000元，約買過10次，他中等身材，30多
    歲，理平頭，我不知道阿堂的手機，我是去他的住處找他，
    他會開門查看是否認識的，若認識才會讓我進去。經原審勘
    驗顏秉富於檢察官面前受訊之錄影光碟，內容核與上揭筆錄
    記載一致，有原審勘驗筆錄在卷可憑。參酌證人顏秉富雖於
    原審審理時證稱：曾與綽號「棟梁」之人，一同至揚子中學
    面向快速道路的右手邊的1條巷子，進去1間很多出租套房的
    房子，向阿堂購買海洛因；阿堂是少年，約30幾歲，理平頭
    、身材中等；跟「棟梁」一起去跟阿堂買過10次，揚子中學
    那邊我去過1次而已，之前是去崙背鄉大有過去的那一庄，
    我不知道那是哪一庄。然而：
  (1)證人顏秉富於檢察官面前並未以被告之照片或口卡為指認，
    僅泛稱向1名綽號「阿堂」之人購買海洛因，又渠於原審審
    理時證稱未見過、不認識被告，只有今天提解時，才看過被
    告，且經原審提示被告經查獲時所拍攝之照片，證人顏秉富
    證陳其所購買毒品的對象沒有那麼胖，比較瘦等語。則證人
    顏秉富指稱之「阿堂」，是否即為被告，即有可疑。
  (2)證人顏秉富雖於檢察官及原審審理時證述「阿堂」販賣海洛
    因之地點係於揚子中學附近之出租套房，與被告所居住之Ａ
    25室及Ａ18室係於同一地點。惟該地點係有眾多出租套房，
    亦為證人顏秉富於原審審理時所證陳，而證人顏秉富於偵查
    及原審審理時，皆未具體指出係那一間「門號」的出租套房
    ，僅以「倒數第二間」等語交代，是否即為被告居住之Ａ25
    室或Ａ18室，無從證實。
  (3)證人顏秉富證稱向被告購買海洛因已有「1年」時間。但是
    ，Ａ25室係證人張雅雯於95年1月7日查獲「前3個月」所承
    租，Ａ18室更為95年1月7日被查獲「前幾天」才承租等情，
    業經證人張雅雯於原審審理時證述屬實，核與其於警詢中之
    供述大致相符，應屬可信。則證人顏秉富於檢察官面前所證
    ：1年前即在上開出租套房向被告購買毒品，彼時張雅雯尚
    未承租Ａ25室或Ａ18室，被告如何可能在該地販賣海洛因與
    證人顏秉富，可見證人顏秉富本部分之證詞，存有嚴重瑕疵
    。
  (4)至於檢察官據94年12月9日下午5時36分之通訊監察錄音譯文
    （參行動電話0000000000號通訊監察錄音譯文第2頁），指
    被告與一個綽號「崙背妹」之通話中，「崙背妹」提到說她
    是「棟梁」的妹妹，並討論向被告購買海洛因之數量，可見
    顏秉富所指之名為「棟梁」者，的確存在。但是，該筆通訊
    監察錄音譯文所指之「棟梁」，與證人顏秉富所稱之「棟梁
    」是否同一人，未經指認，殊難僅憑此一綽號，遽信為相同
    之人。
  (5)從而，證人顏秉富之證詞，存有未經指認被告、購買時間有
    出入等重大瑕疵，自難僅憑其於檢察官面前之證詞，即可確
    信被告販賣毒品與證人顏秉富之事實。
  (6)另外，證人張雅雯於警詢及檢察官面前之證述筆錄，皆未談
    及被告販賣毒品與證人顏秉富之事，且證人張雅雯與被告關
    係親密，若確有此事存在，且購買之次數達10次，應為證人
    張雅雯所見聞。而扣案如附表壹所示之物、95年1月7日拍攝
    之現場照片5張、95年3月13日拍攝之現場照片11張、法務部
    調查局調科壹字第160002957號、第000000000號鑑定通知書
    ，僅可證明被告有能力取得毒品並加以分裝販賣，無法由此
    得知被告是否販賣毒品與顏秉富；而檢察官面前所提出之通
    訊監察錄音譯文，亦無監聽得被告與顏秉富交易海洛因之過
    程，則皆無法佐證被告確有販賣海洛因與顏秉富之事實。
  (7)綜前所述，檢察官所提出之證據，或其指出證明之方法，未
    能使法院之心證達到確信其為真實之程度，就被告販賣海洛
    因與顏秉富10次之事實，仍有合理懷疑之存在，揆諸前揭法
    條及判例意旨，本應為無罪之諭知，然就被告此部分之犯罪
    事實，與前開被告有罪部分之犯罪事實，檢察官認有連續犯
    之裁判上一罪之關係，爰不另為無罪之諭知。
據上論斷，應依刑事訴訟法第369條第1項前段、第364條、第299
條第1項前段，毒品危害防制條例第4條第1項及第2項、第8條第1
項及第2項、第18條第1項前段、第17條、第19條第1項，刑法第
11條前段、第2條第1項前段、第56條（修正前）、第51條第5款
（修正前）、第37條第2項（修正前）、第38條第1項第2款（修
正前），中華民國96年罪犯減刑條例第2條第1項第3款、第7條，
判決如主文。
本案經檢察官李傳來到庭執行職務。
中    華    民    國    97    年    5     月    7     日
                  刑事第五庭    審判長法  官  楊明章
                                      法  官  戴勝利
                                      法  官  顏基典
以上正本證明與原本無異。
如不服本判決，應於收受本判決後十日內向本院提出上訴書狀。
其未敘述上訴理由者並得於提起上訴後十日內向本院補提理由書
狀（均須按他造當事人之人數附繕本）「切勿逕送上級法院」。
                                      書記官  呂嘉文
中    華    民    國    97    年    5     月    8     日
附錄：本判決論罪科刑法條全文
毒品危害防制條例第4條第1項、第2項
製造、運輸、販賣第一級毒品者，處死刑或無期徒刑；處無期徒
刑者，得併科新臺幣1千萬元以下罰金。
製造、運輸、販賣第二級毒品者，處無期徒刑或7年以上有期徒
刑，得併科新臺幣7百萬元以下罰金。
毒品危害防制條例第8條第1項、第2項
轉讓第一級毒品者，處1年以上7年以下有期徒刑，得併科新臺幣
1百萬元以下罰金。
轉讓第二級毒品者，處6月以上5年以下有期徒刑，得併科新臺幣
70萬元以下罰金。
毒品危害防制條例第17條：
犯第四條第一項至第四項、第五條第一項至第四項前段、第六條
第一項至第四項、第七條第一項至第四項、第八條第一項至第四
項、第十條或第十一條第一項、第二項之罪，供出毒品來源，因
而破獲者，得減輕其刑。
附表壹
┌──┬───────┬────┬─────────────────────┐
│編號│物  品  名  稱│數量    │備註                                      │
├──┼───────┼────┼─────────────────────┤
│一  │第一級毒品海洛│25包    │合計淨重2.75公克。                        │
│    │因            │        │                                          │
├──┼───────┼────┼─────────────────────┤
│二  │第一級毒品海洛│1 大包  │1大包內為6 包，合計淨重42.69 公克。       │
│    │因            │        │                                          │
│    │              │        │                                          │
├──┼───────┼────┼─────────────────────┤
│三  │編號一及二所示│32只    │包裝編號一之海洛因外包裝袋25只，編號二之海│                                      │
│    │第一級毒品海洛│        │洛因1 大包之外包裝袋1 只及內裝6 包海洛因之│                                      │
│    │因外包裝袋    │        │外包裝袋6 只，共計32只，為包裹被告意圖營利│                                      │
│    │              │        │而販入之海洛因，防止其裸露、逸出、潮濕，便│                                      │
│    │              │        │於攜帶、持有毒品，因非屬第一級毒品，且經鑑│                                      │
│    │              │        │定機關就之與毒品分別鑑析，該空包裝袋與所盛│                                      │
│    │              │        │裝之毒品海洛因，並無不可析離之關係，故不能│                                      │
│    │              │        │視為毒品之一部分而併與沒收銷燬。          │                                      │
├──┼───────┼────┼─────────────────────┤
│四  │挑食器        │1支     │供被告分裝海洛因及甲基安非他命所用        │
├──┼───────┼────┼─────────────────────┤
│五  │空夾鍊袋      │592 只  │預備分裝海洛因及甲基安非他命之用。        │
│    │              │        │                                          │
├──┼───────┼────┼─────────────────────┤
│六  │塑膠剷管      │3支     │供被告分裝海洛因及甲基安非他命所用        │
├──┼───────┼────┼─────────────────────┤
│七  │電子秤        │1臺     │供被告分裝海洛因及甲基安非他命所用        │
│    │              │        │                                          │
│    │              │        │                                          │
├──┼───────┼────┼─────────────────────┤
│八  │門號0000000000│1支     │供連兆恩撥打此門號手機與被告聯絡購買海洛因│
│    │號行動電話    │        │及甲基安非他命所用。                      │
├──┼───────┼────┼─────────────────────┤
│九  │注射針筒      │50支    │                                          │
├──┼───────┼────┼─────────────────────┤
│十  │第二級毒品甲基│1組     │                                          │
│    │安非他命安非他│        │                                          │
│    │命玻璃吸食器  │        │                                          │
├──┼───────┼────┼─────────────────────┤
│十一│使用過之夾鏈袋│11只    │                                          │
├──┼───────┼────┼─────────────────────┤
│十二│現金（新臺幣）│5,414元 │                                          │
│    │              │        │                                          │
├──┼───────┼────┼─────────────────────┤
│十三│行動電話      │ 2支    │門號分別為0000000000、0000000000號        │
├──┼───────┼────┼─────────────────────┤
│十四│分裝袋        │1 大包  │預備分裝海洛因之用。                      │
│    │              │        │                                          │
├──┼───────┼────┼─────────────────────┤
│十五│玻璃桶式攪拌器│1個     │預備分裝海洛因之用。                      │
├──┼───────┼────┼─────────────────────┤
│十六│電子磅秤      │1臺     │預備分裝海洛因之用。                      │
├──┼───────┼────┼─────────────────────┤
│十七│使用過夾鏈袋  │1包     │                                          │
├──┼───────┼────┼─────────────────────┤
│十八│針筒          │16支    │                                          │
├──┼───────┼────┼─────────────────────┤
│十九│吸食器        │1 組    │                                          │
├──┼───────┼────┼─────────────────────┤
│二十│行動電話      │3 支    │門號分別為0000000000、0000000000、        │
│    │              │        │0000000000號                              │
├──┼───────┼────┼─────────────────────┤
│二一│現金（新臺幣）│187,900 │                                          │
│    │              │元      │                                          │
├──┼───────┼────┼─────────────────────┤
│二二│第二級甲基安非│1包     │送驗顆粒1 包淨重0.2823公克，取樣0.0403公克│
│    │他命          │        │（已鑑析用罄），驗餘淨重0.2420公克。      │
│    │              │        │已銷毀，不另為沒收諭知。                  │
└──┴───────┴────┴─────────────────────┘
附表貳
┌──┬─────┬────┬──────────────┬───────────────┐
│編號│ 時間     │ 對  象 │ 交易方式                   │販賣次數及金額（單位：新臺幣）│
├──┼─────┼────┼──────────────┼───────────────┤
│一  │自94年11月│連兆恩（│由連兆恩撥打被告所持用之0915│每次以1,000 元之代價，販賣海洛│
│    │間至95年1 │原名連文│838336號行動電話後，於電話中│因1 小包，以此方式販賣連兆恩海│
│    │月7 日止  │雄）    │談妥交易後，至A25室進行海洛 │洛因共4 次，共計販得4,000 元。│
│    │          │        │因之毒品交易，一手交錢，一手│                              │
│    │          │        │交貨。                      │                              │
├──┼─────┼────┼──────────────┼───────────────┤
│二  │自94年11月│連兆恩（│由連兆恩撥打被告所持用之0915│每次以1,000元之代價，販賣甲基 │
│    │間至95年1 │原名連文│838336號行動電話後，於電話中│安非他命1小包，以此方式販賣連 │
│    │月7日止   │雄）    │談妥交易後，至A25室進行甲基 │兆恩甲基安非他命共6次，得手   │
│    │          │        │安非他命之毒品交易，一手交錢│6,00 0元。                    │
│    │          │        │，一手交貨。                │                              │
├──┼─────┼────┼──────────────┼───────────────┤
│三  │自94年11月│陳 德 慶│陳德慶與連兆恩一同至A25室進 │每次以500 元之代價，販賣甲基安│
│    │間至95年1 │        │行交易，一手交錢，一手交貨。│非他命1 小包，以此方式販賣陳德│
│    │月7日止   │        │                            │慶甲基安非他命共2 次，得手1,00│
│    │          │        │                            │0 元。                        │
└──┴─────┴────┴──────────────┴───────────────┘
附表
┌──┬─────┬────┬──────────────┬───────────────┐
│編號│ 時間     │ 對  象 │ 方式                       │次數                          │
├──┼─────┼────┼──────────────┼───────────────┤
│一  │約於95年1 │連兆恩（│連兆恩至A25室時，被告即無償 │數量不詳之海洛因1次。         │
│    │月7 日前1 │原名連文│提供連兆恩施用海洛因。      │                              │
│    │星期內之某│雄）    │                            │                              │
│    │日        │        │                            │                              │
│    │          │        │                            │                              │
├──┼─────┼────┼──────────────┼───────────────┤
│二  │約於95年1 │連兆恩（│連兆恩至A25室時，被告即無償 │數量不詳之甲基安非他命3次。   │
│    │月7 日前1 │原名連文│提供連兆恩施用甲基安非他命。│                              │
│    │星期內起至│雄）    │                            │                              │
│    │同年1 月7 │        │                            │                              │
│    │日止      │        │                            │                              │
├──┼─────┼────┼──────────────┼───────────────┤
│三  │約於94年12│陳德慶  │陳德慶至A25 室時，被告無償提│數量不詳之甲基安非他命2次。   │
│    │月間某日起│        │供陳德慶施用安非他命。      │                              │
│    │，至95年1 │        │                            │                              │
│    │月7日止   │        │                            │                              │
└──┴─────┴────┴──────────────┴───────────────┘
附表肆
┌────────┬────────┬────────┬──────────┐
│法        條    │修正前規定      │修正後規定      │新舊法之適用        │
├────────┼────────┼────────┼──────────┤
│刑法第56條      │連續數行為而犯同│已刪除。        │(一)適用修正前刑法。  │
│連續犯          │一罪名者，以一罪│                │(二)被告於本案係基於概│
│                │論。但得加重其刑│                │  括犯意連續販賣第一│
│                │至2分之1。      │                │  、二級毒品多次，連│
│                │                │                │  續轉讓第二級毒品多│
│                │                │                │  次，依修正前刑法第│
│                │                │                │  56 條規定，應以一 │
│                │                │                │  罪論，並加重其刑，│
│                │                │                │  於適用修正後刑法時│
│                │                │                │  應分論併罰，修正後│
│                │                │                │  刑法之規定並非較有│
│                │                │                │  利於被告，依現行刑│
│                │                │                │  法第2條第1項前段規│
│                │                │                │  定，仍應適用修正前│
│                │                │                │  刑法第56條規定。  │
├────────┼────────┼────────┼──────────┤
│刑法第65條第2項 │無期徒刑減輕者，│無期徒刑減輕者，│(一)適用修正前之刑法。│
│無期徒刑之減輕  │為7 年以上有期徒│為20年以下15年以│(二)本件被告依修正前刑│
│                │刑。            │上有期徒刑。    │  法第59條酌減其刑，│
│                │                │                │  得酌減至7 年以上有│
│                │                │                │  期徒刑；依修正後刑│
│                │                │                │  法第59條酌減其刑，│
│                │                │                │  僅能量處15年以上之│
│                │                │                │  有期徒刑，本件適用│
│                │                │                │  新法，非較有利於被│
│                │                │                │  告，依現行刑法第2 │
│                │                │                │  條第1項前段之規定 │
│                │                │                │  ，應適用修正前刑法│
│                │                │                │  之規定。          │
├────────┼────────┼────────┼──────────┤
│刑法第38條第1項 │供犯罪所用或犯罪│供犯罪所用或犯罪│僅作定義修正，使適用│
│第2款、第2項    │預備之物，以屬於│預備之物，以屬於│更為明確，非法律變更│
│供犯罪所用或犯罪│犯人者為限，得沒│犯罪行為人者為限│，自不生新舊法比較問│
│預備之物沒收    │收之。但有特別規│，得沒收之。但有│題，無現行刑法第2 條│
│                │定者，依其規定。│特別規定者，依其│第1 項之適用。且從刑│
│                │                │規定。          │附屬於主刑，除法律有│
│                │                │                │特別規定者外，依主刑│
│                │                │                │所適用之法律（最高法│
│                │                │                │院95年度第8 次刑事庭│
│                │                │                │會議決議參照），故本│
│                │                │                │件應適用修正前刑法。│
├────────┼────────┼────────┼──────────┤
│刑法第37條      │宣告死刑或無期徒│宣告死刑或無期徒│(一)適用修正前之刑法。│
│褫奪公權        │刑者，宣告褫奪公│刑者，宣告褫奪公│(二)本件被告於新舊法均│
│                │權終身。        │權終身。        │  得宣告褫奪公權，新│
│                │宣告6 月以上有期│宣告1 年以上有期│  法並無較有利於被告│
│                │徒刑，依犯罪之性│徒刑，依犯罪之性│  ，且褫奪公權為從刑│
│                │質認為有褫奪公權│質認為有褫奪公權│  ，應附屬於主刑，不│
│                │之必要者，宣告褫│之必要者，宣告1 │  得割裂適用，本案主│
│                │奪公權1 年以上10│年以上10年以下褫│  刑所適用之法律既為│
│                │年以下。        │奪公權。        │  修正前規定，褫奪公│
│                │褫奪公權，於裁判│褫奪公權，於裁判│  權自亦應適用修正前│
│                │時併宣告之。    │時併宣告之。    │  規定              │
│                │依第1 項宣告褫奪│褫奪公權之宣告，│  。                │
│                │公權者，自裁判確│自裁判確定時發生│                    │
│                │定時發生效力。  │效力。          │                    │
│                │依第2 項宣告褫奪│依第2 項宣告褫奪│                    │
│                │公權者，自主刑執│公權者，其期間自│                    │
│                │行完畢或赦免之日│主刑執行完畢或赦│                    │
│                │起算。          │免之日起算。但同│                    │
│                │                │時宣告緩刑者，其│                    │
│                │                │期間自裁判確定時│                    │
│                │                │起算之。        │                    │
├────────┼────────┼────────┼──────────┤
│刑法第51條第5款 │宣告多數有期徒刑│宣告多數有期徒刑│(一)適用舊法。        │
│數罪併罰定應執行│者，於各刑中之最│者，於各刑中之最│(二)修正後刑法第51    │
│刑              │長期以上，各刑合│長期以上，各刑合│條第5 款規定並非    │
│                │併之刑期以下，定│併之刑期以下，定│較有利於被告，仍    │
│                │其刑期。但不得逾│其刑期。但不得逾│應依刑法第2 條第    │
│                │20年。          │30年。          │1 項前段規定適用    │
│                │                │                │行為時法律即修正    │
│                │                │                │前刑法第51條第5     │
│                │                │                │款規定定其應執行    │
│                │                │                │之刑。              │
└────────┴────────┴────────┴──────────┘


司法院資訊處製作；財團法人民間司法改革基金會備份。
